【裁判字號】    96,再易,21
【裁判日期】    970226
【裁判案由】    侵權行為損害賠償
【裁判全文】
臺灣高等法院高雄分院民事判決          96年度再易字第21號
再審原告  陳清實即龍美企業行
再審被告  甲○○
再審被告  乙○○○
上列當事人間侵權行為損害賠償事件，再審原告對於民國96年9
月20本院96年度再易字第15號確定判決提起再審之訴，本院判決
如下：
    主  文
再審之訴駁回。
再審訴訟費用由再審原告負擔。
    理  由
一、按再審之訴顯無再審理由者，得不經言詞辯論，以判決駁回
    之，民事訴訟法第502 條第2 項定有明文。
二、再審意旨略以：
  (一)再審原告於前訴訟程序係以所提出12張照片之拍照日期民國
    96年7 月25日為知悉再審理由之日期，而於96年8 月2 日對
    本院95年度上字第125 號確定判決提起再審之訴，並未逾30
    日之不變期間，本院96年度再易字第15號確定判決（下稱原
    確定判決）漏未斟酌及此，竟以本院95年度上字第125 號確
    定判決係於96年5 月3 日確定，認再審原告遲至96年8 月2
    日始提起再審之訴，已逾30日之不變期間，而駁回再審之訴
    ，原確定判決有民事訴訟法第496 條第1 項第1 款所定適用
    法規顯有錯誤之再審事由。
  (二)原確定判決就足影響於判決之重要證物即行政院勞工委員會
    南區勞動檢查所函所送「澎湖縣龍美企業行所僱勞工從事挖
    土機保養作業發生勞工張瑛傑死亡災害檢查初步報告書」（
    含附件、附圖及附照）漏未斟酌，卻以該報告書為上開95年
    度上字第125 號之原第一審法院依職權函得之證物，再審原
    告於該訴訟程序中即已知其存在並加使用為由，而否認上開
    報告書認定被害人張瑛傑係在離海岸邊18.4公尺之陸上挖土
    機工作之事實，致錯認張瑛傑欲保養之挖土機係在距離被害
    人落海之現場40公尺遠之龍美八號平台船之海域上，原確定
    判決有民事訴訟法第497 條及同法第496 條第1 項第13款之
    再審事由。
  (三)原確定判決就前揭函件所附龍門漁港碼頭肇事現場圖顯示張
    瑛傑雙鞋被發現放置離岸邊60公分，而其陳屍地點則在朝國
    公司所有漁船船尾底下，該漁船與龍美十號拖船相距僅5 公
    尺，因此無論該雙鞋原放在拖船上或放在碼頭岸邊陸地上，
    均與朝國公司之漁船相近，張瑛傑當天情緒低落，嗑藥又醉
    酒，藥效急速發作，未工作前脫下鞋子或坐拖板船頭或坐近
    朝國公司漁船岸邊，失魂落魄而落海，雖平常善於游泳，但
    因酒精使藥力發作，失去自救力不知游上岸而溺斃，其地點
    離再審原告放置二台挖土機之平台船相距有40公尺之遠，其
    落海處顯非在平台船，與海域作業無關，無勞工安全衛生法
    第5 條第1 項及勞工安全衛生設施規則第234 條適用之餘地
    ，原確定判決未斟酌此項證物，如經斟酌，再審原告可受較
    有利益之裁判，而有民事訴訟法第496 條第1 項第13款之再
    審事由。
  (四)再審原告於96年7 月25日始發覺案發時停在龍門漁港碼頭之
    龍美八號置有二台挖土機之平台船與龍美十號拖板船上，原
    來即備有勞工安全衛生法第5 條第1 項及勞工安全衛生設施
    規則第234 條所規定之救生衣、船邊護欄等海域作業所必須
    之安全設備，此有該平台船及拖板船救生衣設備及船頭、船
    尾、左、右邊護欄相片12張可稽。另高雄港務局按年對龍美
    八號平台船及龍美十號拖板船實施船上安全設備如救生衣、
    救生索、救生圈、救生筏等多項安全設備檢查，合格後登記
    在船舶檢查紀錄簿，船舶始能在海域上作業，亦有高雄港務
    局92年10月7 日發給之高港航字第910149號船名龍美八號及
    92年10月8 日發給之高港航字第910152號船名龍美十號船舶
    檢查紀錄簿可稽，足見該二艘船舶均有必備之安全設備，因
    此縱令張瑛傑係在龍美八號平台船或龍美十號拖板船上保養
    挖土機，亦不能以該兩艘船舶無救生衣等海域作業所必備之
    安全設備，致張瑛傑落水溺斃而認為再審原告有違反保護勞
    工安全衛生規定之過失，而應負損害賠償責任。原確定判決
    對上揭高雄港務局所發船舶檢查紀錄簿及現船安全設備之相
    片等證物未經斟酌，伊現得使用該證物，且如經斟酌當可受
    較有利益之裁判，而有民事訴訟法第496 條第1 項第13款規
    定之再審事由。至上揭12張照片證物，雖係96年7 月25日所
    拍攝，然此為發現及採證日期，並非該船舶救生衣等安全設
    備造立日期，該等船上安全設備隨同船舶設置，早在案發前
    即有此等設備，此由高雄港務局每年檢查紀錄簿之登記資料
    即可證明，原確定判決認為「尚無從證明事發之日亦為如此
    」，顯未斟酌前揭高雄港務局船舶安全檢查紀錄簿，致誤認
    龍美八號及十號船舶無此安全設備，故有民事訴訟法第497
    條之再審事由。又本院95年度上字第125 號訴訟程序中雖客
    觀上有前開檢查紀錄簿存在，但當時再審原告並未發覺其存
    在，迨再審原告於96年7 月25日拍攝船上救生衣等安全設備
    時，始發覺高雄港務局每年對船舶均有安全檢查合格始予登
    載「安全檢查紀錄簿」，足證再審原告於本院95年度上字第
    12 5號訴訟程序中並不知（忘記而不知）有該檢查紀錄簿，
    因此並無民事訴訟法第496 條第1 項但書「或知其事由而不
    為主張」之情形。
  (五)本件再審原告係以本院96年度再易字第15號確定判決有民事
    訴訟法496 條第1 項第1 款、第13款及第497 條規定之再審
    事由，提起再審之訴，求為將該確定判決廢棄，及本院95年
    度上字第125 號確定判決及台灣澎湖地方法院94年度重訴字
    第10號確定判決不利於再審原告之部分廢棄，並駁回再審被
    告之訴之判決。
三、再審被告未提出書狀作何聲明或陳述。
四、按民事訴訟法第496 條第1 項第1 款所謂適用法規顯有錯誤
    ，係指確定判決所適用之法規顯然不合於法律規定，或與現
    尚有效之判例、解釋顯然違反者而言，不包括認定事實錯誤
    、取捨證據失當、漏未斟酌證據、判決不備理由及在學說上
    諸說併存致發生法律上見解歧異等情形在內（最高法院90年
    度台再字第27號判決、63年台上字第880 號判例意旨參照）
    。又同條項第13款所謂當事人發現未經斟酌之證物或得使用
    該證物者，係指在前訴訟程序不知有該證物，現始知之，或
    雖知有此而不能使用，現始得使用者而言，若在前訴訟程序
    事實審言詞辯論終結前，尚未存在之證物，本無所謂發見，
    自不得以之為再審理由（最高法院32年上字第1247號、29年
    台上字第1005號判例意旨參照）。又同法第497 條所謂就足
    影響於判決之重要證物漏未斟酌，係指當事人在前訴訟程序
    已經提出，第二審確定判決漏未於判決理由中斟酌，足以影
    響原確定判決之內容而言。
五、經查：
  (一)再審原告所提出行政院勞工委員會南區勞動檢查所函所送「
    澎湖縣龍美企業行所僱勞工從事挖土機保養作業發生勞工張
    瑛傑死亡災害檢查初步報告書」暨所附龍門漁港碼頭肇事現
    場圖，均屬再審原告於本院95年度上字第125 號訴訟程序中
    已存在且為再審原告所知並已使用之證物，再審原告執此證
    物對於本院95年度上字第125 號確定判決提起審之訴，業經
    本院前審調取上開確定判決案卷，核閱該確定判決係於96年
    5 月3 日確定，認再審原告遲至96年8 月2 日始提起再審之
    訴，已逾30日之不變期間，以此部分再審之訴為不合法，並
    無再審原告所稱適用法規顯有錯誤、就足影響於判決之重要
    證物漏未斟酌及發現未經斟酌之證物等情形，再審原告以其
    於96年7 月25日拍攝照片時始知悉再審理由，主張原確定判
    決有民事訴訟法第496 條第1 項第1 款適用法規顯有錯誤之
    再審事由；以就前開95年度上字第125 號確定判決認定事實
    部分，指摘原確定判決漏未審酌上開報告書及肇事現場圖，
    指摘原確定判決有民事訴訟法第496 條第1 項第13款及第49
    7 條之再審事由，均非有理。
  (二)再審原告所指高雄港務局分別於92年10月7 日、同年月8 日
    各以高港航字第910149號、第910152號所發給之船名龍美八
    號船舶檢查紀錄簿及船名龍美十號船舶檢查紀錄簿，均屬再
    審原告於本院95年度上字第125 號訴訟程序中已存在且能使
    用之證物，其不為主張，與民事訴訟法第496 條第1 項第13
    款所稱「發現未經斟酌之新證物或得使用該證物」得提起再
    審之訴之規定不合；另再審原告所指之12張照片係於96 年7
    月25日所拍攝，可知此證物於本院95年度上字第125 號訴訟
    程序事實審言詞辯論終結前，尚未存在，本無所謂發見，亦
    非屬漏未斟酌之重要證物，原確定判決就再審原告所提出之
    上開紀錄表及照片已為斟酌，並認再審原告所提起之再審之
    訴為無理由，並無再審原告所稱發現未經斟酌之證物及就足
    影響於判決之重要證物漏未斟酌之再審事由。
六、綜上，再審原告主張原確定判決有民事訴訟法第496 條第1
    項第1 款、第13款及第497 條之再審事由，均無可取，其據
    以提起本件再審之訴，顯無理由，爰不經言詞辯論，逕以判
    決駁回之。
七、據上論結，本件再審之訴為無理由，依民事訴訟法第502 第
    2 項、第78條，判決如主文。
中    華    民    國    97    年    2     月    26    日
                            民事第六庭
                                審判長法官  張國彬
                                法      官  謝肅珍
                                法      官  徐文祥
以上正本證明與原本無異。
本件不得上訴。
中    華    民    國    97    年    2     月    26    日
                                書  記  官  呂素珍


司法院資訊處製作；財團法人民間司法改革基金會備份。
